【裁判字號】    98,訴,2657
【裁判日期】    980831
【裁判案由】    毒品危害防制條例
【裁判全文】
臺灣臺中地方法院刑事判決              98年度訴字第2657號
公  訴  人  臺灣臺中地方法院檢察署檢察官
被      告  甲○○
上列被告因違反毒品危害防制條例案件，經檢察官提起公訴（98
年度毒偵字第1982號），被告於準備程序中就被訴事實為有罪之
陳述，經告以簡式審判之旨，並聽取意見後，本院合議庭裁定由
受命法官獨任進行簡式審判程序，判決如下：
    主    文
甲○○施用第一級毒品，累犯，處有期徒刑捌月。扣案之內含第
一級毒品海洛因液體之注射針筒壹支，沒收銷燬之。
    犯 罪 事 實
一、甲○○前於民國93年間，因施用毒品案件，經本院裁定令入
    勒戒處所實施觀察、勒戒，因認無繼續施用傾向，於93年2
    月3日執行完畢釋放；另於93年間，因施用第一級毒品案件
    ，經本院以93年度訴字第2281號判處有期徒刑1年4月確定；
    另因轉讓第一級毒品案件，經臺灣南投地方法院（下稱南投
    地院）以93年度訴字第720號判處有期徒刑1年3月確定；復
    因施用第二級毒品案件，經南投地院以93年度埔刑簡字第27
    8號判處有期徒刑5月確定；上開3案經定應執行刑為有期徒
    刑2年10月，於95年8月16日假釋付保護管束，於96年6月7日
    假釋期滿未經撤銷，視為執行完畢。詎猶不知警惕，竟基於
    施用第一級毒品之犯意，於98年5月14日晚上8時許，在臺中
    市○○區○○路之市場內，以將海洛因摻水置入注射針筒內
    ，以注射針筒注射之方式，施用第一級毒品海洛因1次。嗣
    於98年5月14日晚上9時30分許，為警在其位於臺中市○○區
    ○○路74巷8弄27號5樓之居處查獲，經其同意採集尿液送驗
    結果，呈可待因、嗎啡陽性反應，並於其褲子口袋內查扣被
    告所有供其施用第一級毒品海洛因用之內含海洛因液體之注
    射針筒1支。
二、案經臺中市警察局第六分局報告臺灣臺中地方法院檢察署檢
    察官偵查起訴。
    理    由
一、訊據被告甲○○對其於前揭時、地，施用第一級毒品海洛因
    1次之犯罪事實坦承不諱，且其為警查獲時，所採尿液經送
    往中山醫學大學附設醫院檢驗結果，呈可待因、嗎啡陽性反
    應等情，有中山醫學大學附設醫院檢驗科藥物檢測中心出具
    之尿液檢驗報告1紙存卷可稽，並有扣案之內含海洛因液體
    之注射針筒1支可資佐證。又海洛因施用入人體後水解還原
    成嗎啡，再循嗎啡之代謝方式排出體外，已據行政院衛生署
    藥物食品檢驗局（81）藥檢壹字第006431號函說明綦詳，顯
    見被告關於曾於上開時、地施用第一級毒品海洛因1次之自
    白，應與事實相符。
二、按毒品危害防制條例於92年7月9日修正公布，自93年1月9日
    施行，其中第20條、第23條將施用毒品之刑事處遇程序，區
    分為「初犯」及「5年內再犯」、「5年後再犯」。依其立法
    理由之說明：「初犯」，經觀察、勒戒或強制戒治後，應為
    不起訴處分或不付審理之裁定；「5年內再犯」者，因其再
    犯率甚高，原實施之觀察、勒戒及強制戒治既已無法收其實
    效，爰依法追訴或裁定交付審理。至觀察、勒戒或強制戒治
    執行完畢釋放後，「5年後再犯」者，前所實施之觀察、勒
    戒或強制戒治已足以遮斷其施用毒品之毒癮，為期自新及協
    助其斷除毒癮，仍適用「初犯」規定，始應先經觀察、勒戒
    、強制戒治之程序。從而依該次修正後之規定，僅限於「初
    犯」及「5年後再犯」2種情形，應先經觀察、勒戒或強制戒
    治之程序，此乃該條例第10條之例外規定。倘被告於5年內
    已再犯施用毒品，經依法追訴處罰，縱其第3次（或第3次以
    上）再度施用毒品之時間，在初犯經觀察、勒戒或強制戒治
    執行完畢釋放5年以後，因與單純之「5年後再犯」之情形有
    別，不合於「5年後再犯」之例外規定；且因已於「5年內再
    犯」，顯見其再犯率甚高，原實施觀察、勒戒或強制戒治，
    已無法收其實效，即應回歸原則性規定，由檢察官逕行起訴
    ，依該條例第10條處罰，最高法院95年度臺非字第134號裁
    判可資參照。查被告前於93年間，因施用毒品案件，經本院
    裁定令入勒戒處所實施觀察、勒戒，因認無繼續施用傾向，
    於93年2月3日執行完畢釋放；復因施用第一級毒品案件，經
    本院以93年度訴字第2281號判處有期徒刑1年4月確定；另因
    施用第二級毒品案件，經南投地院以93年度埔刑簡字第278
    號判處有期徒刑5月確定；有臺灣高等法院被告前案紀錄表
    及臺灣臺中地方法院檢察署刑案資料查註紀錄表各1份存卷
    可佐，則其於本案犯罪事實欄所載時、地再犯施用第一級毒
    品之罪，雖距其觀察、勒戒執行完畢釋放後之時間，已在5
    年以後，惟其自93年2月3日起5年內已再犯施用毒品經依法
    訴追處罰，即與單純「五年後再犯」之情形有別，其訴追條
    件業已充足，揆諸上開最高法院判決意旨，本案仍應予以依
    法論科，合先敘明。
三、核被告所為，係犯毒品危害防制條例第10條第1項之施用第
    一級毒品罪。被告因施用而持有毒品行為，本應以持有論，
    惟持有後進而施用，其持有之低度行為應被施用之高度行為
    所吸收，故不再另論其持有毒品罪。被告前於93年間，因施
    用第一級毒品案件，經本院以93年度訴字第2281號判處有期
    徒刑1年4月確定；另因轉讓第一級毒品案件，經南投地院以
    93年度訴字第720號判處有期徒刑1年3月確定；復因施用第
    二級毒品案件，經南投地院以93年度埔刑簡字第278號判處
    有期徒刑5月確定；上開3案經定應執行刑為有期徒刑2年10
    月，於95年8月16日假釋付保護管束，於96年6月7日假釋期
    滿未經撤銷，視為執行完畢之事實，有臺灣高等法院被告前
    案紀錄表及臺灣臺中地方法院檢察署刑案資料查註紀錄表各
    1份在卷可參，其受有期徒刑之刑執行完畢後，5年以內故意
    再犯本案有期徒刑以上之罪，為累犯，應依刑法第47條第1
    項之規定，加重其刑。爰審酌被告施用毒品，經觀察、勒戒
    、法院論罪科刑後，仍不知戒惕，一再施用，無視於毒品對
    於自身健康之戕害及國家對於杜絕毒品犯罪之禁令，不知戒
    除惡習，惡性非輕，然念及坦承犯行，態度良好，其施用毒
    品並無危害他人及其犯罪之動機、目的及手段等一切情狀，
    量處如主文所示之刑，以資懲儆。另扣案之注射針筒1支，
    其內含有第一級毒品海洛因液體，係被告所有供施用本案第
    一級海洛因所用，業據被告自承在卷，而查扣案之注射針筒
    1支與其內含之第一級毒品海洛因無法析離而應視為毒品，
    應依毒品危害防制條例第18條第1項前段之規定，沒收銷燬
    之。
據上論斷，應依刑事訴訟法第273條之1第1項、第299條第1項前
段，毒品危害防制條例第10條第1項、第18條第1項前段，刑法第
11條、第47條第1項，判決如主文。
本案經檢察官乙○○到庭執行職務。
中    華    民    國    98    年    8    月    31    日
                 刑事第三庭        法  官  李慧瑜
以上正本證明與原本無異。
如不服本判決應於收受判決後10日內向本院提出上訴書狀，並應
敘述具體理由；其未敘述上訴理由者，應於上訴期間屆滿後20日
內向本院補提理由書（均須按他造當事人之人數附繕本）「切勿
逕送上級法院」。
                                   書記官  陳青瑜
中    華    民    國    98    年    8    月    31    日
附錄本判決論罪科刑法條
毒品危害防制條例第10條：
施用第一級毒品者，處6月以上5年以下有期徒刑。
施用第二級毒品者，處3年以下有期徒刑。


司法院資訊處製作；財團法人民間司法改革基金會備份。
